臺灣臺南地方法院民事判決
109年度訴字第1027號
原      告  朱宏銘    
訴訟代理人  鄭家豪律師
被      告  方利華    
訴訟代理人  沈聖瀚律師
被      告  陳怡如    
訴訟代理人  江伯軒    
上列當事人間請求修繕漏水等事件，經本院於民國110年11月17
日言詞辯論終結，判決如下：
    主      文
一、被告陳怡如應容忍原告進入被告陳怡如所有門牌號碼臺南市
    ○區○○路000巷00弄00○0號房屋內，進行漏水之修復工程，至
    修復完成為止。
二、被告方利華應給付原告新臺幣187,260元，及自民國109年3
    月28日起至清償日止，按週年利率百分之5計算之利息。
三、原告其餘之訴駁回。
四、訴訟費用由被告方利華負擔百分之23，餘由原告負擔。
五、本判決第二項得假執行。但被告方利華如以新臺幣187,260
    元為原告預供擔保，得免為假執行。
六、原告其餘假執行之聲請駁回。 
    事實及理由
一、按訴狀送達後，原告不得將原訴變更或追加他訴。但請求之
    基礎事實同一者，不在此限，民事訴訟法第255條第1項第2 
    款定有明文。查原告起訴聲明原為：被告方利華(下逕稱其
    名)應容忍原告進入門牌號碼臺南市○區○○路000巷00弄00○0
    號房屋(原告誤載為臺南市○區○○路000巷00弄00號2樓，下稱
    系爭2樓房屋)内，進行漏水之修復工程，至修復完成為止；
    方利華應給付原告新臺幣(下同)821,000元，及自起訴狀繕
    本送達翌日起至清償日止，按週年利率百分之5計算之利息
    。嗣方利華於本案訴訟繫屬中，將系爭2樓房屋出賣予被告
    陳怡如（下逕稱其名），並於民國110年6月28日辦畢所有權
    移轉登記(見本院卷第249頁之系爭2樓房屋第一類建物登記
    謄本)，原告乃追加陳怡如為被告，並聲明：陳怡如應容忍
    原告進入系爭2樓房屋内，進行漏水之修復工程，至修復完
    成為止；方利華應給付原告821,000元，及自起訴狀繕本送
    達翌日起至清償日止，按週年利率百分之5計算之利息(見本
    院卷第243頁)。核原告訴之追加前後請求的基礎事實同一，
    依前揭規定，應予准許。
二、原告主張：
　㈠原告為門牌號碼臺南市○區○○路000巷00弄00號房屋(下稱系爭
    1樓房屋)所有權人，系爭2樓房屋坐落於系爭1樓房屋樓上。
    系爭1樓房屋客廳、儲藏室、廚房等處之天花板、牆壁產生
    劣化、壁癌及油漆剝落，經原告委請水電行人員到場查看，
    判斷係因系爭2樓房屋牆内水管破裂，水源下滲至系爭1樓房
    屋所致，原告多次與方利華聯繫修繕未果，漏水情形持續且
    越發嚴重，致系爭1樓房屋達不堪居住程度，嚴重影響原告
    身體健康、居家衛生及生活品質，初步估計修繕費用為新臺
    幣（下同）78萬6千元。再者，系爭2樓房屋陽台，亦因水管
    道阻塞，於洗刷陽台或下雨時，水流也會從系爭2樓房屋陽
    台往下流，且方利華於原告之遮雨棚上覆蓋草皮，於潮濕環
    境下，導致原告之遮雨棚多處鏽蝕，原告遂於108年3月4日
    委由順興鐵工所更換遮雨棚，支出3萬5千元。另系爭1樓房
    屋修繕期間至少要4個月，原告須另外承租房子，以每個月
    租金2萬5千元計算，租金之損失約10萬元。依上，方利華為
    系爭2樓房屋所有權人，對水管線之保管及維護未盡善良管
    理人之責任，致系爭1樓房屋及遮雨棚之受損，應負擔賠償
    責任。
　㈢原告爰依民法第184條第1項前段、第191條第1項、第213條第
    1項、第3項、第767條第1項中段等規定，提起本件訴訟，請
    求陳怡如應容忍原告進入系爭2樓房屋進行漏水之修復工程
    ，並請求方利華負賠償責任。並聲明：陳怡如應容忍原告進
    入系爭2樓房屋内，進行漏水之修復工程，至修復完成為止
    ；方利華應給付原告821,000元，及自本件起訴狀繕本送達
    翌日起至清償日止，按週年利率百分之5計算之利息；願供
    擔保，請准宣告假執行（見本院卷第243頁）。
三、被告方面：
　㈠方利華以：原告未舉證系爭1樓房屋天花板及牆壁之劣化、壁
    癌及油漆剝落等狀，係因系爭2樓房屋牆内水管破裂，水源
    下滲至系爭1樓房屋所致；原告配偶前於80年間曾向方利華
    反應漏水乙事，系爭2樓房屋承租人朱裕娥曾於98年間，請
    求方利華修繕漏水，方利華均陸續完成系爭2樓房屋之修繕
    ，原告遲至109年3月19日始依侵權行為損害賠償法律關係提
    起本件訴訟，已罹2年時效；縱認方利華必須負損害賠償責
    任，依財團法人臺南市建築師公會(下稱臺南市建築師公會)
    鑑定報告(下稱系爭鑑定報告)，亦認為系爭1樓房屋之損害
    與整棟建物老舊有關；系爭1樓房屋係數十年屋齡之老屋，
    應予折舊等語至辯。
　㈡陳怡如部分：伊買得系爭2樓房屋後已經花很多錢修繕，伊認
    為應該已經沒有漏水的問題，當初伊跟方利華簽立的系爭2
    樓房屋買賣契約記載，方利華跟原告之間的訴訟與伊無關，
    方利華要自己負責，如果原告進去系爭2樓房屋敲敲打打，
    那方利華是不是要負責回復原狀等語置辯。
　㈢被告均聲明：原告之訴駁回（見本院卷第299、300頁）。
四、得心證之理由：
  ㈠按他住戶因維護、修繕專有部分，必須進入或使用住戶專有
    部分或約定專用部分時，不得拒絕，公寓大廈管理條例第6
    條第1項第2款定有明文。又故意或過失，不法侵害他人之權
    利者，負損害賠償責任，民法第184條第1項前段定有明文。
    另按當事人主張有利於己之事實者，就其事實有舉證之責任
    ，民事訴訟法第277條亦有明文。經查：
　⒈原告為系爭1樓房屋所有權人；方利華於78年間因買賣取得系
    爭2樓房屋所有權，嗣於本案訴訟繫屬中之110年5月31日將
    系爭2樓房屋出售予陳怡如，並於110年6月28日辦畢所有權
    移轉登記等節，有系爭1樓及2樓房屋建物第一類登記謄本為
    證（見本院卷第53頁、調字卷第65頁、本院卷第249頁)，復
    為兩造所不爭執，此部分堪信為真。
  ⒉本件經送臺南市建築師公會鑑定，鑑定結果略以（見外放鑑
    定報告，下稱系爭鑑定報告）：系爭1樓房屋主要損害為木
    作裝潢天花板受潮腐爛與內牆油漆剝落。系爭1樓房屋室内
    之木作裝潢天花板，於右側靠共有部分樓梯間牆面部分，及
    系爭1樓房屋前房間木作裝潢天花板，有明顯水漬痕跡且有
    部分受潮腐爛之狀況，可研判木作裝潢天花板之損害為漏水
    造成。上述木作裝潢天花板之損壞，可明顯判斷應為系爭2
    樓房屋之「專用部分」漏水所導致，漏水位置為系爭2樓房
    屋浴廁地板防水層龜裂破壞、2樓前後陽台牆面龜裂、2樓前
    房間窗戶邊角破裂等3個位置造成。系爭2樓房屋「專用部分
    」的浴廁地板與牆面裂縫雖有矽利康填縫，但非屬完整之防
    水工法，無法達到完整防水功效，至於2樓前後陽台之裂縫
    與窗框裂縫均未完成防水修復，日後仍有繼續漏水之可能性
    ，故上開2樓「專用部分」漏水問題尚未完全修復。再者，
    系爭1樓房屋室內牆面油漆有明顯老化剝落情形，主要原因
    為系爭2樓房屋專有部分漏水及陽台與窗框龜裂造成，次要
    原因為共有部分外牆龜裂或油漆品質不佳老化劣化造成。木
    作裝潢天花板、內牆油漆剝落之修繕費用為工資182,000元
    ，材料52,600元，合計234,600元(詳附件)。
　⒊本院審酌系爭鑑定報告經建築師於109年12月30日、110年4月
    26日現場會勘後，本於其等在建築領域之專業智識經驗作成
    之報告，且該鑑定之實施過程與立論基礎均無悖離科學基礎
    或建築技術常規之端緒，是系爭鑑定報告堪為可信。足認系
    爭2樓房屋「專用部分」漏水，確為系爭1樓房屋木作裝潢天
    花板受潮腐爛及內牆油漆剝落之原因。準此，方利華應負侵
    權行為損害賠償之責；陳怡如則應容忍原告進入系爭2樓房
    屋內，進行漏水之修復工程，至修復完成為止。
　⒋另數人共同不法侵害他人之權利者，連帶負損害賠償責任。
    不能知其中孰為加害人者亦同；連帶債務之債權人，得對於
    債務人中之一人或數人或其全體，同時或先後請求全部或一
    部之給付，民法第185條第1項、第273條第1項定有明文。則
    縱使整棟建物共有部分外牆龜裂亦為系爭1樓房屋油漆老化
    之原因，原告亦得對方利華請求全部之給付。再者，陳怡如
    主張伊買得系爭2樓房屋後已經花錢修繕，應該已經沒有漏
    水的問題等語，惟未舉證以實其說【經本院闡明，但陳怡如
    不願意聲請送鑑定】，尚難憑採。
　㈡次按不法毀損他人之物者，應向被害人賠償其物因毀損所減
    少之價額，民法第196條定有明文。依該規定請求賠償毀損
    所減少之價額，得以修復費用為估定標準，但以必要者為限
    ，例如修理材料以新品更換舊品，應予折舊（最高法院77年
    度第9次民事庭會議決議參照）。經查：　
　⒈依系爭鑑定報告估算，系爭1樓房屋之天花板、油漆修繕費用
    為附件所示工資182,000元，材料52,600元，合計234,600元
    （見鑑定報告第36頁）。
　⒉依行政院頒布之「固定資產耐用年數表」及「固定資產折舊
    率表」規定，上開天花板、油漆裝潢等性質上應屬房屋附屬
    設備之其他設備，耐用年數為10年，依平均折舊法每年折舊
    千分之100。又系爭1樓房屋係70年5月間興建完成，原告因
    第一次登記而於70年8月21日取得房屋所有權（見本院卷第5
    3頁)，原告又未陳明上開天花板、油漆有新裝潢之事證，是
    應認上開受損之天花板、油漆裝潢等於系爭1樓房屋興建時
    即已完成，是迄本件鑑定時已使用超過10年之耐用年限，而
    上開天花板、油漆裝潢雖係舊品，但若非系爭2樓房屋漏水
    而遭損害，應仍可使用，是本院認上開天花板、油漆裝潢之
    新價應以「1折」折舊，則折舊後原告得請求方利華賠償之
    損害為187,260元【計算式：工資182,000元(不折舊)＋材料5
    2,600元1/10】。　
　⒊另原告主張因可歸責於方利華之事由，致其系爭1樓房屋遮雨
    棚鏽蝕，原告更換遮雨棚受有3萬5千元損失，及原告修繕系
    爭1樓房屋至少需4個月，該期間原告須另外承租房子，以每
    個月2萬5千元租金計算，損失約為10萬元等語，惟均未舉證
    以實其說，洵屬無據。
　㈢末按因侵權行為所生之損害賠償請求權，自請求權人知有損
    害及賠償義務人時起，2年間不行使而消滅。自有侵權行為
    時起，逾10年者亦同，民法第197條第1項固有明文。惟系爭
    2樓房屋之漏水狀態仍持續中，本件侵權行為自尚未終了，
    自無時效消滅之問題。是方利華之時效抗辯，並無可採。
五、綜上所述，原告依侵權行為損害賠償法律關係，請求陳怡如
    應容忍原告進入系爭2樓房屋内，進行漏水之修復工程，至
    修復完成為止；方利華應給付原告187,260元，及自本件起
    訴狀繕本送達翌日即109年3月28日起至清償日止，按週年利
    率百分之5計算之利息，為有理由，應予准許。逾此範圍之
    請求，則不應准許。
六、本件事證已臻明確，兩造其餘攻擊防禦方法及舉證，核與本
    判決之結果不生影響，爰不另為贅論，附此敘明。
七、本件原告勝訴部分所命之給付在50萬元以下，依民事訴訟法
    第389條第1項第5款規定，應依職權宣告假執行，原告就該
    部分聲請宣告假執行僅促使本院職權之發動，本院無庸為准
    駁之裁判，另併依聲請酌定相當之擔保金額准方利華預供擔
    保，得免為假執行。至原告敗訴部分，其假執行之聲請，因
    訴之駁回而失所依附，應併予駁回。
八、訴訟費用之負擔之依據：民事訴訟法第79條。 
中　　華　　民　　國　　110 　年　　12　　月　　 8　　日
                  民事第三庭    法    官　王淑惠
以上正本係照原本作成。
如對本判決上訴，須於判決送達後20日內向本院提出上訴狀。
如委任律師提起上訴者，應一併繳納上訴審裁判費。
中　　華　　民　　國　　110 　年　　12　　月　　 8　　日
                                書 記 官  洪凌婷